【裁判字號】    99,訴,221
【裁判日期】    990608
【裁判案由】    毒品危害防制條例
【裁判全文】
臺灣基隆地方法院刑事判決               99年度訴字第221號
公  訴  人  臺灣基隆地方法院檢察署檢察官
被      告  甲○○
上列被告因毒品危害防制條例案件，經檢察官提起公訴（99年度
毒偵字第237 號），就被訴事實為有罪之陳述，經本院合議庭裁
定由受命法官獨任進行簡式審判程序，判決如下：
    主  文
甲○○施用第一級毒品，累犯，處有期徒刑柒月；又施用第二級
毒品，累犯，處有期徒刑月。應執行有期徒刑捌月。
    事  實
一、甲○○有下列前案紀錄（構成累犯），及施用毒品執行觀察
    、勒戒、強制戒治之紀錄：
  (一)前因竊盜案件，經本院以93年度基簡字第939 號判處有期徒
    刑3 月確定，並於民國94年9 月21日執行完畢（構成累犯）
    。
  (二)另因2 次施用毒品案件，經送觀察、勒戒後，均認無繼續施
    用毒品之傾向，分別於民國90年5 月4 日、92年1 月3 日執
    行完畢釋放，並由臺灣基隆地方法院檢察署檢察官各以90年
    度毒偵字第216 號及91年度毒偵字第942 號為不起訴處分確
    定。
  (三)復於前開觀察、勒戒執行完畢釋放後5 年內，因施用第一級
    毒品案件，經臺灣基隆地方法院檢察署檢察官以96年度毒偵
    字第2685號、第2967號為緩起訴處分，因未遵守履行事項，
    經臺灣基隆地方法院檢察署檢察官撤銷緩起訴處分確定，再
    經本院以98年度訴字第1100號判處應執行有期徒刑10月確定
    ；復因施用第一、二級毒品案件，經本院以98年度訴字第11
    56號判處應執行有期徒刑10月確定（均尚未執行完畢，不構
    成累犯）。
二、詎其猶不知悔改，分別基於施用第一級毒品海洛因及第二級
    毒品甲基安非他命之犯意，於99年1 月14日上午在台北縣瑞
    芳鎮○○路朋友住處，將第一級毒品海洛因置入注射針筒內
    ，摻水混合注射手肘內側皮膚靜脈血管處之方式，非法施用
    第一級毒品海洛因1 次。施用第一級品海洛因後，旋即將第
    二級毒品甲基安非他命放入玻璃球吸食器（未扣案），再以
    打火機點燃燒烤吸食器底部產生煙霧吸食之方式，非法施用
    第二級毒品甲基安非他命1 次。嗣於同日16時25分許，因另
    案為警通知接受詢問，經其同意採尿送驗，結果呈嗎啡、可
    待因、安非他命及甲基安非他命陽性反應，始查悉上情。
三、案經臺北縣政府警察局瑞芳分局報告臺灣基隆地方法院檢察
    署檢察官偵查起訴。
    理  由
一、本件被告所犯者非為死刑、無期徒刑、最輕本刑為3 年以上
    有期徒刑之罪或高等法院管轄第一審案件，其於準備程序進
    行中，先就被訴事實為有罪之陳述，經告知其簡式審判程序
    之旨，並聽取公訴人及被告之意見後，本院依刑事訴訟法第
    273 條之1 第1 項之規定，裁定由受命法官獨任進行簡式審
    判程序，且依同法第273 條之2 規定，簡式審判程序之證據
    調查，不受第159 條第1 項、第161 條之2 、第161 條之3
    、第163 條之1 及第164 條至第170 條規定之限制，合先敘
    明。
二、上開事實，業據被告於本院準備程序及審理時坦承在卷，而
    被告於上述所示時間、地點為警查獲後採集尿液，呈甲基安
    非他命、安非他命、嗎啡、可待因之陽性反應，此有台灣檢
    驗科技股份有限公司濫用藥物尿液檢驗報告1 份附卷可稽。
    按施用第一、二級毒品為犯罪行為，毒品危害防制條例第十
    條第一項及第二項各定有處罰明文。故施用該毒品者，依前
    揭規定本應科以刑罰，惟基於施用毒品之人，兼有病患屬性
    ，乃於刑事政策上對合於一定條件之施用者，依同條例第二
    十條、第二十三條之規定，施以觀察、勒戒及強制戒治之治
    療，期以保安處分替代刑罰，戒斷其身、心癮。嗣因其程序
    過於繁雜，上揭條例於九十二年七月九日修正公布，自九十
    三年一月九日施行，將該第二十條、第二十三條之保安處分
    程序，單純區分為「初犯」、「五年內再犯」及「五年後再
    犯」三種；依其立法理由之說明：「初犯」，經觀察、勒戒
    或強制戒治後，應為不起訴處分或不付審理之裁定；經觀察
    、勒戒或強制戒治執行完畢釋放後，「五年內再犯」者，因
    其再犯率甚高，原實施之觀察、勒戒及強制戒治既已無法收
    其實效，爰依法追訴或裁定交付審理。至於經觀察、勒戒或
    強制戒治執行完畢釋放後，「五年後再犯」者，前所實施之
    觀察、勒戒或強制戒治已足以遮斷其施用毒品之毒癮，為期
    自新及協助其斷除毒癮，仍適用「初犯」規定，先經觀察、
    勒戒或強制戒治之程序。從而依修正後之規定，僅限於「初
    犯」及「五年後再犯」二種情形，始應先經觀察、勒戒或強
    制戒治程序，不能逕行起訴，亦即設為施用毒品罪起訴條件
    之限制。但倘被告於五年內已再犯，經依法再為保安處分或
    追訴處罰者，縱其第三次（或第三次以上）施用毒品之時間
    ，在初犯之保安處分執行完畢釋放五年以後，即非屬「五年
    後再犯」之情形，且因前有「五年內再犯」情形，顯見其再
    犯率甚高，原實施之保安處分無法收其實效，毋庸仍予寬典
    處遇，而應依該條例第十條逕予刑罰制裁（最高法院98年度
    台非字第127 號判決意旨參照），查被告前分別因施用毒品
    案件，經送觀察、勒戒後，均認無繼續施用毒品之傾向，分
    別於90年5 月4 日、92年1 月3 日執行完畢釋放，並由臺灣
    基隆地方法院檢察署檢察官各以90年度毒偵字第216 號及91
    年度毒偵字第942 號為不起訴處分確定等情，亦有全國施用
    毒品案件紀錄表、臺灣高等法院被告前案紀錄表各1 份附卷
    足佐。綜上所陳，依照上述最高法院判決意旨，被告於初犯
    觀察、勒戒於90年5 月4 日執行完畢，5 年內業已再犯上述
    事實欄一、(二)所示之施用毒品違反毒品危害防制條例案件，
    經法院裁定施以觀察、勒戒之保安處分，其又再犯本案施用
    第一、二級毒品海洛因、甲基安非他命，罪證明確，犯行洵
    堪認定，自應依法論科。
三、論罪科刑：
  (一)查海洛因、甲基安非他命分係毒品危害防制條例第2 條第2
    項第1 款、第2 款所定之第一級、第二級毒品，核被告所為
    係犯毒品危害防制條例第10條第1 項、第2 項之施用第一級
    、第二級毒品罪。被告持有第一級毒品海洛因及第二級毒品
    甲基安非他命之低度行為，應為施用第一級、第二級毒品之
    高度行為所吸收，不另論罪。被告先後所犯上開2 罪，犯意
    各別，行為不同，應予分論併罰。
  (二)被告前曾受如事實欄所示之有期徒刑執行完畢，有臺灣高等
    法院被告前案紀錄表在卷可按，其於受事實欄一、(一)所示有
    期徒刑執行完畢後之5 年內，故意再犯本件有期徒刑以上之
    罪，為累犯，其所犯上開2 罪，均應依刑法第47條第1 項加
    重其刑。
  (三)爰審酌被告犯罪之動機、曾有施用毒品之前科仍不知戒除，
    惟犯罪後坦承犯行，且所犯之施用毒品犯行乃戕害自己身心
    健康，並未危及他人等一切情狀，分別量處如主文所示之刑
    ，併定其應執行之刑。
據上論斷，應依刑事訴訟法第273 條之1 第1 項、第299 條第1
項前段，毒品危害防制條例第10條第1 項、第2 項、第23條第2
項，刑法第11條前段、第47條第1 項、第51條第5 款，判決如主
文。
本案經檢察官乙○○到庭執行職務。
中    華    民    國    99    年    6     月    8     日
                  刑事第三庭法  官  黃永定
以上正本證明與原本無異。
如不服本判決應於收受送達後10日內向本院提出上訴書狀，並應
敘述具體理由；其未敘述上訴理由者，應於上訴期間屆滿後20日
內向本院補提理由書（均須按他造當事人之人數附繕本）「切勿
逕送上級法院」。
中    華    民    國    99    年    6     月    8     日
                            書記官  劉珍珍
附錄本案所犯法條：
毒品危害防制條例第10條：
I施用第一級毒品者，處 6 月以上 5 年以下有期徒刑。
II施用第二級毒品者，處 3 年以下有期徒刑。

司法院資訊處製作；財團法人民間司法改革基金會備份。
